【裁判字號】    92,上易,485
【裁判日期】    920909
【裁判案由】    侵權行為損害賠償
【裁判全文】
臺灣高等法院民事判決                            九十二年度上易字第四八五號
    上  訴  人  甲○○
    被上 訴 人  乙○○
右當事人間侵權行為損害賠償事件，上訴人對於中華民國九十一年八月八日臺灣板橋
地方法院九十一年度附民字第三二五號號第一審判決提起上訴，經本院刑事庭以九十
一年度附民上字第九六號裁定移送民事庭，本院於中華民國九十二年八月二十六日言
詞辯論終結，判決如左：
    主      文
原判決關於命上訴人給付精神上損害賠償超過新台幣伍萬元本息部分，及該部分假執
行之宣告均廢棄。
右開廢棄部分，被上訴人在第一審之訴及其假執行之聲請均駁回。
其餘上訴駁回。
第二審訴訟費用由上訴人負擔。
    事實及理由
一、上訴人於本院上訴聲明原求為(一)原判決不利於上訴人部分及該部分假執行之宣告
    ，暨訴訟費用之裁判均廢棄。(二)右廢棄部分，被上訴人在第一審之訴及其假執行
    之聲請均駁回；嗣減縮聲明求為(一)原判決關於命上訴人給付被上訴人慰藉金新台
    幣（下同）八萬元本息部分及該部分假執行之宣告，暨訴訟費用之裁判均廢棄。
    (二)右廢棄部分，被上訴人在第一審之訴及其假執行之聲請均駁回（見本院卷第二
    十頁），此為應受判決事項聲明之減縮，依民事訴訟法第四百四十六條第一項但
    書、第二百五十五條第一項第三款之規定，並無不合，先予敘明。
二、被上訴人主張上訴人於九十年七月二十九日晚上八時許，與兩名姓名年籍不詳、
    年齡與上訴人相仿之成年男子，至樹林火車站前共同乘坐斯時在樹林火車站前排
    班、由被上訴人駕駛車號ＭＨ─五五六號之營業用小客車（下稱系爭小客車），
    自樹林火車站前往板橋市，行經臺北縣板橋市○○路往浮洲橋上橋處，上訴人與
    前開二名同行之年籍不詳成年男子竟基於傷害及損壞他人物品之故意，上訴人及
    訴外人二人先共同徒手毆打被上訴人頭、胸、手部，致被上訴人受有右下頸瘀傷
    五乘以十公分、前胸瘀傷三十乘以三十公分、左上臂瘀傷三乘以三公分及右手肘
    瘀傷十乘以二公分之傷害，嗣其等三人復以腳踹被上訴人所駕駛小客車車門，並
    徒手砸壞該車車頂之出租燈座，致該車受有車門凹陷、變形、車頂出租燈座破損
    之損壞。上訴人毆打被上訴人成傷，並損壞被上訴人之系爭小客車，造成被上訴
    人受有身體上及精神上莫大傷害，迄今仍在吃藥，自得請求賠償損害等語，並聲
    明上訴駁回。（被上訴人起訴主張上訴人應賠償被上訴人醫療費用、車馬費、工
    作損失、精神上損害賠償及系爭小客車修理費，共計三十四萬一千零十元之本息
    ，原審判決被上訴人應給付上訴人十萬零九百二十六元本息，上訴人對此不服提
    起上訴，嗣於本院減縮僅就慰藉金八萬元之部分聲明不服，被上訴人對其敗訴之
    部分則未聲明不服）。
三、上訴人則以伊根本無被上訴人主張毆打及損壞系爭小客車之車門及燈座之行為，
    被上訴人之主張皆不實在；又如被上訴人主張，其係遭三名不明人士毆打成傷，
    應係外傷，而其所提在恩主公醫院進行治療者尚有胃潰瘍之病症，不可能係毆傷
    所致，亦懷疑被上訴人所稱仍在吃藥之可信度；原審就慰藉金金額核定過高，僅
    願賠償三萬元等語資為抗辯。並聲明(一)原判決關於上訴人給付被上訴人慰藉金八
    萬元本息部分及該部分假執行之宣告，暨訴訟費用之裁判均廢棄。(二)右廢棄部分
    ，被上訴人於第一審之訴及其假執行之聲請均駁回。
四、被上訴人主張上訴人於九十年七月二十九日晚上八時許，與兩名姓名年籍不詳、
    年齡與上訴人相仿之成年男子，至樹林火車站前共同乘坐斯時在樹林火車站前排
    班、由被上訴人駕駛系爭小客車，自樹林火車站前往板橋市，行經臺北縣板橋市
    ○○路往浮洲橋上橋處，上訴人與訴外人二人竟基於傷害及損壞他人物品故意，
    共同徒手毆打被上訴人頭、胸、手部，致被上訴人受有右下頸瘀傷五乘以十公分
    、前胸瘀傷三十乘以三十公分、左上臂瘀傷三乘以三公分及右手肘瘀傷十乘以二
    公分之傷害，嗣後其等三人復以腳踹被上訴人所駕駛系爭小客車車門，並徒手砸
    壞該車車頂之出租燈座，致該車受有車門凹陷、變形、車頂出租燈座破損之損壞
    等事實，業據其提出行政院衛生署臺北醫院診斷證明書、車損照片六張（見臺灣
    板橋地方法院九十一年度偵字第一四九三號偵查卷第十至十三頁）為憑，被上訴
    人於派出所就調閱之口卡指認係上訴人所為，參諸證人周慶安證稱曾見上訴人與
    兩名男子在火車站前找人，他們沿著排班的計程車逐一尋找，嗣共乘上訴人所駕
    駛之小客車離去等語，並有口卡影本可稽（見台灣板橋地方法院九十一年度偵字
    第一四九三號卷第四、六、九頁），則被上訴人主張應為事實，上訴人因涉傷害
    及損壞他人器物犯行，亦據原審刑事庭以九十一年度易字第一三七五號刑事判決
    認定明確，判處上訴人有罪，上訴人對此不服提起上訴，復經本院刑事庭以九十
    一年度上易字第三三一四號判決駁回其上訴而告確定，業經本院調閱傷害等案全
    卷查核屬實，自堪信被上訴人此部分之主張為真實。上訴人否認前開行為，自難
    採信。
五、按「因故意或過失，不法侵害他人之權利者，負損害賠償責任。」，「不法侵害
    他人之身體、健康、名譽、自由、信用、隱私、貞操，或不法侵害其他人格法益
    而情節重大者，被害人雖非財產上之損害，亦得請求賠償相當之金額。」，民法
    第一百八十四條第一項前段、第一百九十五條第一項前段分別定有明文。上訴人
    毆打被上訴人成傷，造成被上訴人受有身體上及精神上莫大傷害，已如前述，被
    上訴人自得依侵權行為之法律關係，向上訴人請求損害賠償。被上訴人主張因遭
    上訴人及訴外人二人共同毆打，受傷嚴重，精神上因而受有重大刺激，故請求上
    訴人賠償精神慰撫金八萬元（原起訴請求二十萬元，原審准許八萬元慰撫金，被
    上訴人就其敗訴部分未上訴，是僅就該八萬元範圍審理），經查，被上訴人因遭
    上訴人毆傷，身體及精神上自受有相當之痛苦，被上訴人請求非財產上損害賠償
    ，即屬有據，惟關於請求之金額，本院審酌被上訴人事發當時五十歲，第二士校
    畢業，服完兵役後即任計程車司機，每日收入一千六百七十六元，有不動產，有
    四個小孩、妻子及母親要扶養，因遭上訴人毆傷致身體受有右下頸瘀傷五乘以十
    公分、前胸瘀傷三十乘以三十公分、左上臂瘀傷三乘以三公分及右手肘瘀傷十乘
    以二公分之傷害，且係於其駕車載客途中無端遭到車上乘客上訴人及訴外人二人
    共同傷害，所受驚嚇程度非可謂小；而上訴人事發當時三十八歲，私立培德高職
    畢業，曾任貨櫃場警衛、業務員等職務，於八十年起以駕駛計程車為業，每日平
    均約有一千五百元之收入，沒有不動產，有父母親要扶養等情事，自本件事發後
    上訴人始終否認犯行，以及兩造之身分、社會地位、智識水準，及兩造其他實際
    狀況等一切情狀，認被上訴人請求賠償精神慰撫金八萬元，仍屬過高，應核減為
    五萬元，方屬公允，逾此部分之請求則不應准許。
六、綜上所述，被上訴人依據侵權行為之法律關係，就精神上損害賠償部分請求上訴
    人給付八萬元，及自起訴狀繕本送達之翌日起至清償日止，按年息百分之五計算
    之利息，本院認於五萬元及自起訴狀繕本送達之翌日即九十一年六月二十一日起
    算之法定遲延利息部分，為有理由，應予准許。逾此所為請求，為無理由，應予
    駁回。原審就超過上開應准許部分，為上訴人敗訴之判決，並為假執行之宣告，
    自有未洽。上訴意旨就此部分指摘原判決不當，求予廢棄改判，為有理由。至於
    上開應准許部分，原審判命上訴人給付，並為假執行之宣告，核無違誤，上訴意
    旨，就此部分，仍執陳詞，指摘原判決不當，求予廢棄，為無理由，應駁回其上
    訴。另上訴人減縮上訴聲明二萬零九百二十六元部分，不在本判決審究範圍，併
    此說明。
七、兩造其餘之攻擊、防禦方法，與判決結果無涉，爰不一一論述，併此敘明。
八、據上論結，本件上訴為一部有理由，一部無理由，依民事訴訟法第四百五十條、
    第四百四十九條第一項、第七十九條但書，判決如主文。
中      華      民      國    九十二    年      九      月      九      日
                                民事第十五庭
                                    審判長法  官  劉  靜  嫻
                                          法  官  陳  昆  煇
                                          法  官  李  錦  美
正本係照原本作成。
不得上訴。
中      華      民      國    九十二    年      九      月      十      日
                                          書記官  明  祖  全


司法院資訊處製作；財團法人民間司法改革基金會備份。
